【裁判字號】    99,審易,107
【裁判日期】    990312
【裁判案由】    毒品危害防制條例
【裁判全文】
臺灣桃園地方法院宣示判決筆錄         99年度審易字第107號
公  訴  人  臺灣桃園地方法院檢察署檢察官
被      告  甲○○
上列被告因毒品危害防制條例案件（起訴案號：98年度毒偵字第
5724號），於中華民國99年3 月12日下午5 時，在本院第十四法
庭宣示判決，出席職員如下：
          法  官  劉為丕
          書記官  陳淑瓊
法官起立朗讀判決主文、犯罪事實要旨、附記事項、處罰條文及
告以上訴限制、期間並提出上訴狀之法院，且諭知記載其內容：
一、主  文：
    甲○○施用第二級毒品，處有期徒刑肆月，減為有期徒刑貳
    月，如易科罰金，以銀元參佰元即新臺幣玖佰元折算壹日，
    扣案之第二級毒品甲基安非他命成分藥丸捌佰顆（合計毛重
    貳佰肆拾公克）均沒收銷燬之；又施用第二級毒品，處有期
    徒刑肆月，減為有期徒刑貳月，如易科罰金，以銀元參佰元
    即新臺幣玖佰元折算壹日，扣案之第二級毒品大麻參包（合
    計淨重捌點捌壹公克）均沒收銷燬之。應執行有期徒刑參月
    ，如易科罰金，以銀元參佰元即新臺幣玖佰元折算壹日，扣
    案之第二級毒品甲基安非他命成分藥丸捌佰顆（合計毛重貳
    佰肆拾公克）、大麻參包（合計淨重捌點捌壹公克）均沒收
    銷燬之。
二、犯罪事實要旨：
    甲○○前於民國88年間因施用毒品案件，經本院以88年度毒
    聲字第11號裁定送觀察、勒戒後，因認無繼續施用毒品之傾
    向，於88年1 月29日執行完畢釋放出所，並經臺灣桃園地方
    法院檢察署檢察官以88年度偵字第330 號為不起訴處分確定
    ；復於前揭經觀察、勒戒執行完畢釋放後5 年內之89年間，
    因施用毒品案件，經本院以89年度毒聲字第1768號裁定送觀
    察、勒戒後，因認無繼續施用毒品之傾向，於89年4 月18日
    執行完畢釋放出所，並經臺灣桃園地方法院檢察署檢察官以
    89 年 度毒偵字第1505號為不起訴處分確定；又於93年間因
    連續施用毒品、持有毒品等案件，經本院以98年度易緝字第
    53號判決分別判處有期徒刑5 月、4 月，應執行有期徒刑8
    月確定。詎其猶不知悛悔，復分別基於施用第二級毒品甲基
    安非他命、大麻之犯意，於93年12月8 日中午某時，在桃園
    縣桃園市○○路102 號3 樓之3 住處內，以玻璃球燒烤之方
    式施用甲基安非他命及以吸煙之方式施用大麻各1 次。嗣於
    同年月8 日下午5 時30分許，在桃園縣桃園市○○○路○段
    96巷1 之4 號5 樓為警查獲，並扣得甲基安非他命成分藥丸
    800 顆（合計毛重240 公克）、大麻3 包（合計淨重8.81公
    克）。
三、附記事項：
  (一)按「行為後法律有變更者，適用行為時之法律。但行為後之
    法律有利於行為人者，適用最有利於行為人之法律。」94年
    2 月2 日修正公布並於95年7 月1 日施行之刑法第2 條第1
    項定有明文，而刑法第2 條係規範行為後法律變更所生新舊
    法律比較適用之準據法，是刑法第2 條本身雖經修正，但該
    條文既屬適用法律之準據法，本身尚無比較新舊法之問題，
    應逕適用裁判時之刑法第2 條規定，以決定適用之刑罰法律
    。查被告本件93年12月8 日2 次施用第二級毒品之犯行，均
    係於95年7 月1 日前所犯，自應為新舊法之比較適用；又比
    較時應就「罪刑」有關之共犯、未遂犯、想像競合犯、牽連
    犯、連續犯、結合犯，以及累犯加重、自首減輕暨其他法定
    加減原因（如身分加減）與加減例等一切情形，綜其全部「
    罪刑」之結果而為比較（最高法院95年度第8 次刑庭會議決
    議參考）。茲比較法律適用如下：
  1.易科罰金之折算標準部分：如依修正前刑法第41條第1 項及
    廢止前罰金罰鍰提高標準條例第2 條之規定，應以銀元3 百
    元即新臺幣9 百元折算1 日，惟若依修正後刑法第41條第1
    項前段之規定，應以新臺幣1 千元、2 千元或3 千元折算1
    日，經比較新舊法結果，以行為時法較有利於被告。
  2.關於數罪併罰就主刑有期徒刑定應執行部分：修正前刑法第
    51條第5 款係規定「宣告多數有期徒刑者，於各刑中之最長
    期以上，各刑合併之刑期以下，定其刑期。但不得逾二十年
    。」，而修正後刑法第51條第5 款修正為「但不得逾三十年
    」，比較新舊法規定，自以修正前刑法較有利於被告，應全
    部依修正前刑法第51條第5 款之規定定其應執行刑。
  3.綜合上述各條文修正前、後之比較，揆諸前揭最高法院決議
    及修正後刑法第2 條第1 項前段、後段規定之「從舊從輕」
    原則，被告於93年12月8 日2 次施用第二級毒品之犯行，應
    適用被告行為時之法律，即修正前刑法之相關規定予以論處
    。
  (二)按大麻、甲基安非他命均屬毒品危害防制條例第2 條第2 項
    第2 款所規定之第二級毒品，另毒品危害防制條例第11條於
    98年5 月20日經總統華總一義字第09800125141 號令修正公
    布（該次修正並未另特定施行日期，應回歸毒品危害防制條
    例第36條規定，自公布後6 個月即98年11月20日始施行），
    而被告甲○○行為時之毒品危害防制條例第11條第2 項、第
    4 項分別規定：「持有第二級毒品者，處2 年以下有期徒刑
    、拘役或新臺幣3 萬元以下罰金。」、「持有毒品達一定數
    量者，加重其刑至二分之一，其標準由行政院定之。」修正
    後同條第2 項、第4 項則分別規定：「持有第二級毒品者，
    處2 年以下有期徒刑、拘役或新臺幣3 萬元以下罰金。」、
    「持有第二級毒品純質淨重20公克以上者，處6 月以上5 年
    以下有期徒刑，得併科新臺幣70萬元以下罰金。」經比較前
    揭新舊法規定，就行為人持有第二級毒品純質淨重達20公克
    以上者，因新法應逕適用同條第4 項規定處斷，刑度顯較舊
    法規定為重，以被告行為時之規定對其較為有利，即本案應
    依刑法第2 條第1 項前段規定，適用修正前之毒品危害防制
    條例第11條第2 項、第4 項規定。至被告持有第二級毒品大
    麻純質淨重未達10公克以上，是無論依前開2 條文修正前、
    後之規定，均無加重其刑或依另行處罰之標準，自無新舊法
    比較之問題，是應依一般法律適用原則，適用裁判時法。是
    核被告所為，均係犯毒品危害防制條例第10條第2 項之施用
    第二級毒品罪。又被告持有甲基安非他命之數量，雖超過行
    政院93年1 月7 日頒訂之標準（即淨重10公克以上），而應
    依修正前毒品危害防制條例第11條第4 項規定加重其刑至二
    分之一，惟依法加重後，其法定刑度仍較毒品危害防制條例
    第10條第2 項之施用第二級毒品罪為輕，是被告為施用甲基
    安非他命而前後持有甲基安非他命之低度行為，應為其施用
    之高度行為所吸收，不另論罪，職是被告為施用大麻而前後
    持有大麻之低度行為，同為其施用之高度行為所吸收，亦不
    另論罪。
  (三)又本件被告犯罪時間均係在96年4 月24日之前，所犯均為毒
    品危害防制條例第10條第2 項之罪，並均宣告1 年6 月以下
    之有期徒刑，合於中華民國九十六年罪犯減刑條例第2 條第
    1 項第3 款規定之減刑要件，爰各減其宣告刑二分之一，並
    分別依修正前刑法第41條第1 項前段、廢止前罰金罰鍰提高
    標準條例第2 條之規定，諭知易科罰金折算標準，並定應執
    行之刑，及依修正前刑法第41條第1 項前段、廢止前罰金罰
    鍰提高標準條例第2 條之規定，諭知易科罰金折算標準。至
    扣案甲基安非他命成分藥丸800 顆（合計毛重240 公克）、
    大麻3 包（合計淨重8.81公克），係本件查獲之毒品，不問
    屬於被告與否，均應依毒品危害防制條例第18條第1 項前段
    規定，宣告沒收銷燬之。
四、處罰條文：
    毒品危害防制條例第10條第2 項、第18條第1 項前段，刑法
    第2 條第1 項前段、第11條前段，修正前刑法第51條第5 款
    、第41條第1 項前段，廢止前罰金罰鍰提高標準條例第2 條
    ，中華民國九十六年罪犯減刑條例第2 條第1 項第3 款、第
    7 條、第9 條、第10條第1 項。
五、協商判決除有刑事訴訟法第455 條之4 第1 項第1 款於本訊
    問程序終結前，被告撤銷協商合意或檢察官撤回協商聲請者
    ；第2 款被告協商之意思非出於自由意志者；第4 款被告所
    犯之罪非第455 條之2 第1 項所定得以協商判決者；第6 款
    被告有其他較重之裁判上一罪之犯罪事實者；第7 款法院認
    應諭知免刑或免訴、不受理者情形之一，及違反同條第2 項
    「法院應於協商合意範圍內為判決；法院為協商判決所科之
    刑，以宣告緩刑或2 年以下有期徒刑、拘役或罰金為限」之
    規定者外，不得上訴。
六、如有前項得上訴之情形者，得自收受判決送達後10日內，向
    本院提出上訴書狀，上訴於第二審法院。
中    華    民    國    99    年     3    月    12    日
                        刑事庭  法  官  劉為丕
                                書記官  陳淑瓊
以上正本證明與原本無異。
                                書記官  陳淑瓊
中    華    民    國    99    年    3     月    12    日
附錄本案論罪科刑依據之法條：
毒品危害防制條例第10條
施用第一級毒品者，處6 月以上5 年以下有期徒刑。
施用第二級毒品者，處3 年以下有期徒刑。

司法院資訊處製作；財團法人民間司法改革基金會備份。
